# 由递延所得税负债影响形成的商誉

提问人：安好 时间：2020-11-23 10:58:00
请教陈版，《企业会计准则解释第 13 号》公式中的由递延所得税负债影响形成的商誉是何含义？为什么公式中只考虑递延所得税资产而没有递延所得税负债？谢谢

回答人：chenyiwei
公式 1 ：总资产的公允价值=合并中取得的非现金资产的公允价值+（购买方支付的对价+购买日被购买方少数股东权益的公允价值+购买日前持有被购买方权益的公允价值-合并中所取得的被购买方可辨认净资产公允价值）-递延所得税资产-由递延所得税负债影响形成的商誉。
公式 2 ：总资产的公允价值=购买方支付的对价+购买日被购买方少数股东权益的公允价值+购买日前持有被购买方权益的公允价值+取得负债的公允价值（不包括递延所得税负债）-取得的现金及现金等价物-递延所得税资产-由递延所得税负债影响形成的商誉。
5 、计算总资产公允价值的案例
（本案例参考《国际财务报告准则第 3 号——业务合并（ 2018 年修订）》示例 1 ）
例 5 ：
甲企业（购买方）持有企业A 20%的股权。在收购日，购买方支付 200 万元进一步获得A 50%的股权，并据此取得对A的控制权。A在购买日的公允价值为 400 万元，甲企业购买前持有A权益的公允价值为 80 万元（20%×400）。在A中的少数股东权益的公允价值为 120 万元（30%×400）。
A在购买日的资产和负债如下：
资产/负债 购买日公允价值
建筑物 500 万元
可辨认无形资产 400 万元
现金和现金等价物 100 万元
承担的负债 700 万元
与建筑物和无形资产相关的暂时性差异形成的递延所得税负债 160 万元
可辨认净资产公允价值（包含递延所得税负债） 140 万元（500+400+100-700-160）
可辨认净资产公允价值（不包含递延所得税负债） 300 万元（500+400+100-700）
计算过程：
公式 1 ：
合并中取得的非现金资产的公允价值 900 （500+400）
加：购买方支付的对价 200
加：购买日被购买方少数股东权益的公允价值 120
加：购买日前持有被购买方权益的公允价值 80
减：合并中所取得的被购买方可辨认净资产公允价值（包含递延所得税负债） 140
减：递延所得税资产 0
减：由递延所得税负债影响形成的商誉 160
总资产的公允价值 1000 万元
注：如果上述表格中的“可辨认净资产公允价值”不包含递延所得税负债（本案例为 160 ），则后续无需再减“由递延所得税负债影响形成的商誉”。
公式 2 ：
购买方支付的对价 200
加：购买日被购买方少数股东权益的公允价值 120
加：购买日前持有被购买方权益的公允价值 80
加：取得负债的公允价值（不包括递延所得税负债） 700
减：取得的现金和现金等价物 100
减：递延所得税资产 0
减：由递延所得税负债影响形成的商誉 0
总资产的公允价值 1000 万元
注：上述“公式2”的表格中，购买方（含少数股东）支付的全部对价 400 万元（200+120+80）取得了A全部资产 1000万元（建筑物+无形资产+现金）和负债 700 万元，这些资产和负债中并不包括“由递延所得税负债影响形成的商誉”，因此，在本案例中也不应该再减去，该项应为零。
另外，在实务中，仅当包含递延所得税资产会导致不满足集中度测试时，才有必要扣除递延所得税资产的金额。